【裁判字號】    98,交聲,305
【裁判日期】    981110
【裁判案由】    違反道路交通管理處罰條例聲明異議
【裁判全文】
臺灣基隆地方法院交通事件裁定        98年度交聲字第305號
移送機關即
原處分機關  交通部公路總局臺北區監理所基隆監理站
聲明異議人
即受處分人  乙○○
上列聲明異議人即受處分人因違反道路交通管理處罰條例案件，
對於交通部公路總局臺北區監理所基隆監理站中華民國98年8 月
25日所為之處分（原處分案號：基監字第裁42-A01YM7391號），
聲明異議，本院裁定如下：
主  文
異議駁回。
理  由
一、原處分意旨略以：聲明異議人即受處分人（下稱異議人）乙
    ○○於民國98年7 月7 日下午6 時許，駕駛其所有車號438-
    LM號營業一般小客車，行經臺北市○○路與松智路口，因駕
    車行經有燈光號誌管制之交叉路口紅燈右轉行為之違規，經
    臺北縣政府警察局信義分局交通分隊（下稱舉發單位）值勤
    員警攔停異議人所駕駛之車輛，以異議人有違反道路交通管
    理處罰條例第53條第2 項規定之行為，當場掣單舉發（臺北
    縣政府警察局98年7 月9 日北市警交大字第A01YM7391 號）
    。嗣異議人於應到案日期前（98年7 月22日）之98年7 月22
    日，向交通部公路總局臺北區監理所基隆監理站（下稱原處
    分機關）提起申訴，原處分機關函請舉發單位調查結果，仍
    認異議人有上開違規行為，乃依前揭道路交通管理處罰條例
    第53條第2 項、第63條第1 項第3 款（裁決書漏載第3 款）
    及違反道路交通管理事件統一裁罰基準及處理細則第41條、
    第43條、第44條、第67條等規定，於98年8 月25日以基監字
    第裁42-A01YM7391號裁決書裁處異議人罰鍰新臺幣（下同）
    900 元，並記違規點數3 點。
二、聲明異議意旨略以：異議人確有於前揭時、地，駕駛上開車
    輛，行經臺北市○○路與松智路之交叉口，惟伊當時見松高
    路向東之號誌燈確實呈現右轉箭頭時，才右轉駛入松智路向
    南，並無如舉發員警所稱紅燈右轉之違規情事存在；又該路
    段號誌燈於轉換時亦未給予駕駛人足夠時間反應，實乃號誌
    燈設置欠缺妥適，爰依法提出異議云云。
三、按汽車駕駛人，行經有燈光號誌管制之交岔路口紅燈右轉者
    ，處600 元以上1,800 元以下罰鍰。又按汽車駕駛人有違反
    第53條之情形者，除依原條款處罰鍰外，並記違規點數3 點
    ，道路交通管理處罰條例第53條第2 項、第63條第1 項第3
    款定有明文。
四、經查：
  (一)異議人雖坦承在98年7 月7 日下午6 時許，有駕駛上開車輛
    ，行駛於臺北市○○路與松智路口，然否認有任何違規行為
    ，辯稱：當時由松高路右轉松智路時確實有右轉箭頭云云。
    查本件舉發過程，經證人即舉發員警甲○○於本院訊問時具
    結證稱：「取締當天我在下午17時至19時於松高路跟松智路
    交管勤務及取締為禮讓行人的違規，所以當時有架設錄影機
    。在約下午18時左右，異議人是直接從松高路紅燈右轉松智
    路，當時的號誌已經是紅燈，該路口在中午12時至晚上19時
    設有行人保護時相，專供行人四面通行，當時異議人右轉時
    ，該路口行人號誌時相燈已經是綠燈，且綠燈已經亮3 秒，
    異議人直接右轉，所以我才會過去攔停。」等語（見本院98
    年9 月30日下午2 時15分訊問筆錄第2 頁），且本件員警當
    時值勤勤務之位置，確實可清楚看到松高路、松智路交叉口
    之整個路況及號誌燈變換情形，亦經本院於98年9 月30日當
    庭勘驗證人提供之舉發光碟：「一、光碟內容兩段攝影片段
    ，第一段編號478 的影片在光碟時間18秒松高路口號誌轉為
    紅燈時，有亮右轉箭頭；光碟時間21秒松高路口為紅燈，光
    碟時間26秒異議人駕駛之438-LM計程車右轉至松智路。二、
    第二段編號481 影片，從光碟內容無法明顯看出燈號在紅燈
    右轉箭頭亮後，轉為黃燈，再轉為紅燈。」（見本院98年9
    月30日下午2 時15分訊問筆錄第3 頁），經核證人甲○○係
    舉發員警，就案發當時親見之異議人違規事實作證，其證詞
    與舉發光碟內容相符，並無瑕疵可指；且證人與異議人素不
    相識，彼此間並無仇恨怨隙，衡情證人當無甘冒偽證重罪而
    設詞誣陷異議人之必要，從而，證人前揭證詞，應屬可信。
    綜上所述，異議人確實有於松高路口轉為紅燈後5 秒始右轉
    進入松智路之違規事實，足認該舉發員警所言非虛，此有原
    舉發單位即臺北市政府警察局北市警交大字第A01YM7391 號
    舉發違反道路交通管理事件通知單、交通部公路總局臺北區
    監理所基隆監理站98年8 月25日以基監字第裁42-A01YM7391
    號裁決書、臺北市政府警察局信義分局98年8 月6 日北市警
    信分交字第09831945500 號函、本院98年9 月30日訊問筆錄
    暨車號438-LM號營業一般小客車於98年7 月7 日紅燈右轉違
    規之現場採證光碟及照片各1 份在卷可稽，是異議人確實於
    上開時、地行經有燈光號誌管制之交岔路口紅燈右轉之違規
    事實，堪以認定。
  (二)異議人另辯稱：前揭舉發地點之路段號誌轉換時，未以讀秒
    或閃黃燈之方式，給予駕駛人足夠反應時間云云。按交通標
    誌、標線、號誌之設置目的，在於提供車輛駕駛人及行人有
    關道路路況之警告、禁制、指示等資訊，以便利行旅及促進
    交通安全，有無設置之必要，如何設置，設置何種種標誌以
    及在何處設置，均屬主管機關職權內裁量之範圍，非人民可
    得任意請求（最高行政法院81年判字1797號行政判決意旨參
    照），從而路人本應有隨時注意並遵循道路標線、標示、號
    誌指示之義務。查98年7 月7 日下午6 時許，本市○○路與
    松智路號誌時制係採週期200 秒之行人保護三時相運作，第
    一時相為東西對開100 秒，第二時相為南北對開暨西往南紅
    燈右轉70秒，第三時相為行人專用時相30秒（以上各時相均
    含黃燈3 秒），且於98年7 月7 日下午6 時之後至此該路口
    時段號誌時制均未變更，有臺北市交通管制工程處98年9 月
    28日北市交工控字第09833457100 號函所附臺北市○○路與
    松智路交叉口時制計劃報告表各1 份在卷可按。依上述說明
    ，該路段於號誌燈轉換時確有閃黃燈3 秒以告知駕駛人，並
    非如異議人所指摘未給予駕駛人足夠反應時間之情形，是本
    件異議人行經有燈光號誌管制之交岔路口紅燈右轉之事實既
    屬明確，已如前述，異議人以前情置辯，諒係卸責之詞，自
    不可採。
五、綜上所述，異議人確有在上揭時、地，駕駛前開車輛，行經
    有燈光號誌管制之交岔路口紅燈右轉之違規行為，從而原處
    分機關依道路交通管理處罰條例第53條第2 項及第63條第1
    項第3 款，裁處受處分人罰鍰900 元，並記違規點數3 點，
    核無違誤。本件受處分人之異議為無理由，應予駁回。
據上論斷，應依道路交通案件處理辦法第19條，裁定如主文。
中    華    民    國    98    年    11    月    10    日
                            交通法庭  法  官  何怡穎
以上正本證明與原本無異
對於本件裁定如有不服，應於收受送達後5 日內，向本院提出抗
告書狀，敘述抗告之理由，抗告於臺灣高等法院。
中    華    民    國    98    年    11    月    10    日
                                      書記官  鄭梅君


司法院資訊處製作；財團法人民間司法改革基金會備份。
